【裁判字號】    95,台上,5649
【裁判日期】    951019
【裁判案由】    違反台灣地區與大陸地區人民關係條例
【裁判全文】
最高法院刑事判決            九十五年度台上字第五六四九號
上  訴  人  甲○○
上列上訴人因違反台灣地區與大陸地區人民關係條例案件，不服
福建高等法院金門分院中華民國九十二年十一月二十七日第二審
判決（九十二年度上訴字第三三號，起訴案號：福建金門地方法
院檢察署九十一年度偵字第二一八號），提起上訴，本院判決如
下：
    主  文
上訴駁回。
    理  由
按刑事訴訟法第三百七十七條規定：上訴於第三審法院，非以判
決違背法令為理由，不得為之。是提起第三審上訴，應以原判決
違背法令為理由，係屬法定要件。如果上訴理由狀並未依據卷內
訴訟資料，具體指摘原判決不適用何種法則或如何適用不當，或
所指摘原判決違法情事，顯與法律規定得為第三審上訴理由之違
法情形，不相適合時，均應認其上訴為違背法律上之程式，予以
駁回。本件原判決認定上訴人甲○○於民國九十一年五月十三日
，與綽號「明哥」者之成年男子基於共同使大陸地區人民盧姓少
女（姓名年齡詳卷，另案審理）非法進入台灣地區之犯意聯絡，
透過電話議定以新台幣（下同）四萬元之代價，由上訴人前往金
門接應盧姓少女至台北，當天下午五時許，「明哥」至台北縣三
重市○○路○段一九二號六之二樓，即上訴人任職之「達關逸國
際事業機構」樓下，先行交付二萬元及偽造之「呂淑睛」國民身
分證予上訴人，約定事成後再給付其餘二萬元。上訴人於同月十
六日中午由台北搭乘復興航空班機飛抵金門，於金門縣金城鎮○
○路「宏福旅社」休息，晚間九時許，「明哥」以電話聯絡上訴
人於「宏福旅社」門口等候，由另一名不詳之成年男子帶盧姓少
女與上訴人會合，住宿「宏福旅社」，上訴人乃轉交偽造之「呂
淑睛」國民身分證予盧姓少女，並於翌 (十七 )日與盧姓少女共
同基於行使偽造身分證之犯意聯絡，由上訴人持向金門尚義機場
遠東航空公司櫃台購買當日十二時許飛往台北之機票，再將偽造
之國民身分證及機票交予盧姓少女，足生損害於「呂淑睛」及戶
政機關對於國民身分證管理之正確性與遠東航空公司對於旅客登
記之正確性。嗣盧姓少女在尚義機場出境室準備通關時，出示偽
造之國民身分證，即為警當場查獲等情。因而撤銷第一審之不當
判決，改判仍論處上訴人共同違反不得使大陸地區人民非法進入
台灣地區之規定罪刑。已綜核全部卷證資料，詳加斟酌論斷，敘
明其所憑之證據及認定之理由，而以上訴人否認犯罪所持之辯解
為不足採，予以指駁綦詳，俱有卷存之證據資料可資覆按。從形
式上觀察，並無判決違背法令之情形存在。按刑法第十三條第一
項規定：「行為人對於構成犯罪之事實，明知並有意使其發生者
，為故意」。上訴人供承：「我是由綽號『明哥』男子以新台幣
四萬元整，催請我至金門接應大陸偷渡女子盧姓少女至台灣，本
月十三日綽號『明哥』男子打電話給我，議定以新台幣四萬元代
價，要我至金門接應大陸偷渡女子來台，並於當日下午十七時許
，至我公司樓下，先拿二萬元整給我（事成之後再付二萬元），
復於本月十六日我由台北搭十二時五分復興往金門的班機至金門
縣金城鎮○○路宏福旅社，約晚上二十一時許，綽號『明哥』男
子打電話要我在宏福旅社前等候，由一名不知名男子帶大陸妹盧
姓少女交予我，當晚我們就夜宿宏福旅社，翌日我購買我們兩人
機票，欲搭乘十二時許遠東航空公司金門往台北的班機時，就當
場為警查獲」、「大陸偷渡女子盧姓少女持『呂淑睛』變造身分
證，是綽號『明哥』交給我的，也是我交付給大陸偷渡女子盧姓
少女使用的」等語明確，核與盧姓少女所供情節相符，復有登機
證暨偽造之「呂淑睛」國民身分證一張扣案可稽，事證明確，上
訴人對於行使偽造國民身分證，及使大陸地區人民非法進入台灣
地區之事實，非但明知並且故意為之，原判決論以行使偽造特種
文書罪及使大陸地區人民非法進入台灣地區罪，其採證認事用法
俱無違誤。按以自己共同犯罪之意思，參與實施犯罪構成要件以
外之行為，或以自己共同犯罪之意思，事先同謀，而由其中一部
分人實施犯罪行為者，均為共同正犯；又共同實施犯罪行為之人
，在合同意思範圍以內，各自分擔犯罪行為之一部，相互利用他
人之行為，以達其犯罪之目的者，即應對於全部所發生之結果，
共同負責。上訴人與「明哥」者共同謀議使大陸地區人民盧姓少
女非法進入台灣地區，「明哥」者以四萬元之代價著由上訴人前
往金門接應盧姓少女搭機至台北，再由「明哥」者交付偽造之「
呂淑睛」國民身分證予上訴人代購機票轉交盧姓少女，則上訴人
與「明哥」間，顯係在合同意思範圍內，相互利用他人之行為，
以達其犯罪之目的，縱「明哥」為主謀者，上訴人僅至金門接應
大陸偷渡女子盧姓少女非法進入台灣地區，仍應對於全部所發生
之結果共同負責，原判決以共同違反不得使大陸地區人民非法進
入台灣地區之規定罪之共同正犯問擬，仍屬正當合法。另查證據
之取捨及其證明力之判斷，屬於事實審法院之職權，苟其所為之
判斷，並不違背經驗法則及論理法則，即不能任意指為違背法令
，而執為合法之第三審上訴理由。而認定犯罪事實所憑之證據，
並不以直接證據為限，間接證據亦包括在內，審理事實之法院綜
合卷內之直接、間接證據，本於推理作用，於通常一般之人均不
致有所懷疑，得確信其為真實之程度者，即非不得據之為有罪之
認定。原判決論處上訴人共同違反不得使大陸地區人民非法進入
台灣地區之規定罪刑，係綜合上訴人之部分自白，盧姓少女之證
詞，登機證，偽造之「呂淑睛」國民身分證及內政部警政署刑事
警察局鑑驗通知書等直接、間接證據，本於推理作用，確信其為
真實之程度，而為有罪之認定，並非單採上訴人之自白為論斷之
依據。此乃原審取捨證據及證據證明力判斷職權之合法行使，其
所為判斷，尚無悖乎一般經驗法則，自不得指為違法。末查刑事
訴訟法所稱依法應於審判期日調查之證據，係指與待證事實有重
要關係，在客觀上顯有調查必要性之證據而言，故其範圍並非漫
無限制，必其證據與判斷待證事實之有無，具有關連性，得據以
推翻原判決所確認之事實，而為不同之認定，若僅係枝節性問題
，或所證明之事項已臻明瞭，當事人聲請調查之證據，僅在延滯
訴訟，甚或就同一證據再度聲請調查，自均欠缺其調查之必要性
，原審未依聲請為無益之調查，皆無違法可言。上訴人犯罪事證
已臻明確，而綽號「明哥」者，是否即如上訴人所稱之「葉雲通
」其人，應由檢察官另行偵辦。原審不知「明哥」者之真實姓名
、住所，無從加以傳喚，已盡其調查證據之能事，復無應於審判
期日調查之證據未予調查之違法之處。上訴意旨置原判決上開明
確論斷於不顧，對原審取捨證據及證據證明力判斷之審判職權行
使，任憑己見，或就同一證據資料為相異之評價，或就不影響於
判決本旨事項再為事實上之爭辯，均與法律規定得為第三審上訴
理由之違法情形，不相適合，其上訴為違背法律上之程式，應予
駁回。
據上論結，應依刑事訴訟法第三百九十五條前段，判決如主文。
中    華    民    國  九十五  年    十    月   十九   日
                      最高法院刑事第二庭
                          審判長法官  紀  俊  乾
                                法官  黃  正  興
                                法官  陳  東  誥
                                法官  王  居  財
                                法官  陳  晴  教
      本件正本證明與原本無異
                                      書  記  官
中    華    民    國  九十五  年    十    月   二十   日
                                                      Ｅ


司法院資訊處製作；財團法人民間司法改革基金會備份。
